【裁判字號】    89,判,879
【裁判日期】    890324
【裁判案由】    營業稅
【裁判全文】
行  政  法  院  判  決                            八十九年度判字第八七九號
    原      告  甲○○○○○○.
                              .
    被      告  雲林縣稅捐稽徵處
右當事人間因營業稅事件，原告不服財政部中華民國八十八年三月九日台財訴第00
0000000號再訴願決定，提起行政訴訟。本院判決如左︰
    主  文
原告之訴駁回。
    事  實
緣原告於雲林縣斗南鎮○○街六十二號經營家庭用五金買賣（即弘明五金行），被告
依據財政部民國七十九年六月十二日台財稅第七九○六五五八四二號函發布之營業稅
特種稅額查定辦法核定其八十五年十至十二月營業稅計新台幣（下同）一、八九三元
。原告不服，申請復查，未獲變更，訴經台灣省政府以八十六年七月二十一日八六府
訴三字第一五七四七二號訴願決定：「原處分撤銷，由原處分機關另為處分。」嗣被
告依該訴願決定意旨重核結果，仍維持原決定。原告猶不服，提起訴願、再訴願，遞
遭決定駁回，遂提起行政訴訟。茲摘兩造訴辯意旨如次：
原告起訴意旨略謂︰原告經營之弘明五金行於七十九年迄今，其資本、營業處所面積
、經營人數等營業條件均未變更，且因負責人年齡逐年增加，已近老邁，故營業狀況
一日不如一日，被告竟未斟酌事實，於外在經營條件變差後（於訴願、再訴願過程中
已提出里長證明書在案），且經營人數、營業處所面積等營業條件均未變更下，被告
逕將營業費用等級自原第八級提高為第五級，依法實有未合。另被告前核定原告營業
費用等級第八級係斟酌事實，按實從寬核定，自屬依法有據。現因經辦人更替，即將
原核定推翻，且於復查、訴願、再訴願等答辯過程，一再主張其「對從業人數及營業
面積已從寬認定」，拒絕援循往例參酌實際營業狀況，按實核定，實難令人甘服。為
此狀請鈞院明鑒，將一再訴願決定及原處分均撤銷，以維原告之合法權益等語。
被告答辯意旨略謂︰一、按「．．．查定計算營業稅額之營業人，由主管稽徵機關查
定其銷售額及稅額，每三個月填發繳款書通知繳納一次．．．查定辦法，由財政部定
之。」及「依查定銷售額計算營業稅額之營業人，除適用第六條規定者外，主管稽徵
機關應依左列營業費用除以費用率，計算其每月銷售額。但營業情形特殊者，得依實
際查得資料核定其銷售額。．．．一資本主薪資．．．二員工薪資．．．三房租金：
按每坪每月核計，其自有或無償借用之房屋，視為租用。」分別於營業稅法第四十條
及營業稅特種稅額查定辦法第五條定有明文。二、原告主張負責人年近老邁，營運狀
況一日不如一日，被告未斟酌事實，於外在經營條件變差後，且經營人數、營業處所
面積等營業條件均未變更下，被告機關即逕將其費用等級自第八級提高至第五級，依
法實有未合云云，表示異議，惟查：原告店址坐落於斗南鎮○○街，依雲林縣小規模
事業營業稅查定費用標準等級評定表評列為第五級，原評定八級有誤，經被告業務課
服務區人員於稅籍清查時發現，按規定費用等級更正為五級，並非無據。復按復查員
於訴願階段所提報告亦陳：「一查本轄弘明五金行因八十五年十－十二月課徵營業稅
事件提起訴願一案，訴願人稱其營業場所五坪與原查定二坪不符，職辦理復查時曾前
往該行實地勘查，該行係經營家庭五金，經實地觀察其營業貨品實際擺設只有二坪，
並因其夫妻年齡已逾六旬，乃以資本主一人，營業面積二坪復查決定核計其銷售額並
無錯誤。二另訴願人稱因斗南菜市場拆除改建致影響生意，查斗南菜市場與該行之營
業住址尚有一段距離，又該行營業住址屬繁榮地段，並不影響其生意，附照片二張為
證。」又被告因見原告對自八十五年十至十二月起課徵之各季營業稅迭起爭議，為疏
減訟源，乃在原告於八十六年十二月十七日對八十六年七－九月營業稅提出復查申請
後，特邀請原告於八十七年一月十六日協談，旋按協談結果，依營業稅特種稅額查定
辦法第九條規定組成審核小組前往實地查看，作有「按現場實地營業面積為五坪以上
，但因營業項目家庭五金、貨品堆放鬆散，又經營業者年逾六十左右．．．該行位於
斗南鎮○○地段，原查業務課於考量後，面積按二坪，薪資一人等資料依『費用還原
法』換算查定銷售額，並無不當．．．」評定報告在案。故被告對於原告所提外在環
境因素及經營者年老力衰等影響皆已作適度之考量，所稱「．．．拒絕循往例參酌實
際營業狀況，按實核定．．．」一詞，與事實不符，不足採信。另原告於其後之八十
六年四月至六月營業稅事件，亦曾訴經大院八十八年度判字第二四六號判決駁回，足
可參酌。綜上論結，原告之訴應認為無理由，請依行政訴訟法第二十六條後段之規定
駁回原告之訴，俾維稅政等語。
    理  由
按「在中華民國境內銷售貨物或勞務及進口貨物，均應依本法規定課徵營業稅。」、
「小規模營業人及其他經財政部規定免予申報銷售額之營業人，其營業稅稅率為百分
之一」及「依第二十一條規定，查定計算營業稅額之典當業及依第二十三條規定，查
定計算營業稅額之營業人，由主管稽徵機關查定其銷售額及稅額，每三個月填發繳款
書通知繳納一次」、「前二項查定辦法，由財政部定之。」分別為營業稅法第一條、
第十三條第一項及第四十條第一項、第三項所規定。次按「依查定銷售額計算營業稅
額之營業人，除適用第六條規定者外，主管稽徵機關應依左列營業費用除以費用率，
計算其每月銷售額。但營業情形特殊者得依實際查得資料核定其銷售額。一、資本主
薪資．．．二、員工薪資．．．三、房租金：按每坪每月核計，其自有或無償借用之
房屋，視為租用。」及「第一項所指之費用率如左：一、．．．二、其他買賣業，製
造業、農林業、畜牧業、水產業、礦冶業、包作業、印刷業、裝潢業、手工業、修理
業、加工業為百分之二十二。」復為營業稅特種稅額查定辦法第五條第一項及第四項
第二款所明定。本件原告於雲林縣斗南鎮○○街六十二號開設「弘明五金行」，經營
家庭用五金買賣，被告依據上開營業稅特種稅額查定辦法及財政部七十九年六月十二
日台財稅第七九一一九一五七二號函發布之營業稅特種稅額查定費用標準等級表、雲
林縣政府公報七十三年秋字第一期發布之雲林縣小規模事業營業稅查定費用標準等級
評定表按費用等級第五級查定原告營業費用一三、九○○元（包括員工薪資一一、五
○○元，租金二坪計二、四○○元）除以費用率百分之二十二，核定原告八十五年十
至十二月每月銷售額為六三、一八一元，並以百分之一課徵營業稅，每月六三一元，
三個月合計一、八九三元。原告不服，申請復查，未獲變更，訴經台灣省政府訴願決
定將原處分撤銷，由原處分機關另為處分。嗣被告依該訴願決定意旨重核為資本主一
人、薪資一四、○○○元、房租金二、四○○元，費用率百分之二十二，每月銷售額
為七四、五四五元，以百分之一計徵，每月應課營業稅為七四五元，三個月合計應為
二、二三五元，但基於禁止不利益變更原則，仍維持原查定每月六三一元，三個月一
期合計一、八九三元。又原告營業場所位於斗南鎮○○街斗南菜市場前，附近地段繁
榮，營業場所應屬適當，且原告未提出具體事證，所辯其每月銷售額約為三萬元未達
到起徵點，不足為採，乃為復查駁回之決定。原告不服，循序提起行政訴訟主張：原
告於七十九年經營五金行迄今，資本、營業處所面積、經營人數等條件均未變更，且
因負責人已近老邁，營業狀況一日不如一日，被告逕將營業費用等級提高為第五級，
依法實有未合，應按實從寬核列為第八級云云。卷查本件於訴願階段復查員曾根據原
告所提訴願理由簽陳：「一、查本轄弘明五金行．．．提起訴願乙案，訴願人稱其營
業場所五坪與原查定二坪不符，職．．．曾前往該行實地勘查，該行係經營家庭五金
，經目測觀察其營業貨品實際擺設只有二坪，並因夫妻年齡已逾六旬，乃以資本主一
人，營業面積二坪復查決定核計其銷售額．．．。二、另訴願人稱因斗南菜市場拆除
改建影響生意，查斗南菜市場與該行之營業住址尚有一段距離，又該行營業住址屬繁
榮地段，並不影響其生意，附照片二張為證。」若依原告主張實際經營坪數為五坪，
則依首揭規定之費用還原法計算其每月銷售額反而對原告更為不利，基於禁止不利益
變更原則，上開重為復查決定維持原查定，尚無不合。次查依上開營業稅特種稅額查
定辦法第五條第三項規定：「省（市）主管機關應視轄區經濟發展情形，按地段或行
政區域，擬定營業人查定營業費用等級評定表，報財政部備案。」從而被告依雲林縣
小規模事業營業稅查定費用標準等級評定表按費用等級第五級核定，並無違誤，原告
訴稱其營業地段費用等級應按實從寬核列為第八級云云，委無足採。又查被告鑑於原
告對本期起課徵之各季營業稅迭起爭議，乃通知原告於八十七年一月十六日前往協談
，旋按協談結果，依營業稅特種稅額查定辦法第九條規定，組成審核小組實地現場查
勘後，已詳實作成紀錄，載明：「一、按現場實地營業面積應為五坪以上，．．．又
經營者年逾六十．．．二、該行位於斗南鎮○○地段，原查業務課於考量後，面積按
二坪、薪資一人，還原換算查定銷售額，並無不當．．．。」有該紀錄附於原處分卷
可稽。原告主張，被告未斟酌事實，於原告外在經營條件變差後，仍拒絕循往例參酌
實際營業狀況按實核定，實屬不當云云，核與事實不符，自無足採。綜上所述，被告
依首揭規定核定原告八十五年十至十二月營業稅計一、八九三元，經核並無違誤，一
再訴願決定遞予維持，俱無不合。原告起訴意旨難認有理由，應予駁回。
據上論結，本件原告之訴為無理由，爰依行政訴訟法第二十六條後段，判決如主文。
中    華    民    國     八十九      年      三      月     二十四      日
                    行 政 法 院 第 五 庭
                                審 判 長 評  事      廖  政  雄
                                         評  事      趙  永  康
                                         評  事      沈  水  元
                                         評  事      林  清  祥
                                         評  事      姜  仁  脩
右  正  本  證  明  與  原  本  無  異
                                         法院書記官  葛  雅  慎
中    華    民    國     八十九      年      三      月     二十四      日


司法院資訊處製作；財團法人民間司法改革基金會備份。
